臺灣高等法院臺中分院刑事裁定
110年度聲字第3110號
聲  請  人
即  被  告  羅孟輝
選任辯護人  周仲鼎律師（法扶律師）
上列聲請人即被告因違反毒品危害防制條例案件（本院案號：11
0年度上訴字第1599號），聲請具保停止羈押，本院裁定如下：
    主  文
聲請駁回。
    理  由
一、本件聲請意旨略以：㈠、聲請人即被告羅孟輝（下稱被告）
    因犯毒品危害防制條例，被告對犯罪的事實於偵查、審理、
    原審均坦承自白，並明確提供毒品來源之相關資訊給予檢警
    查緝，至今警調也掌握被告毒品來源上手，但未進行逮捕，
    對被告心裡產生不解。㈡、被告羈押期間自知所犯之重罪，
    被告於警方拘提（臺中市○○區○○路00巷00號3樓之3）時，就
    已坦言犯行，被告勇於面對犯下之錯誤，於羈押期間深深的
    反省自己所犯的錯，而被告家母年邁體弱多病，被告所擔心
    家母健康疾病之慮，恐讓被告遺憾終身，請准許被告請求，
    以相當之金額具保代替羈押之處分。㈢、被告所犯之重罪，
    確實有羈押之原因，但被告內心絕不會和一般重罪伴有逃亡
    之可能。被告雖設籍於臺中○○○○○○○○○，但被告所居處於警
    方拘提之地點，又因被告想爭取警方抓取毒品來源上手，得
    以減輕被告刑期，更不可能放棄減輕刑期機會而逃亡，應無
    羈押之必要；請准予具保停止羈押等語。
二、按被告經法官訊問後，認為犯罪嫌疑重大，而有下列情形之
    一，非予羈押，顯難進行追訴、審判或執行者，得羈押之：
    「逃亡或有事實足認為有逃亡之虞者」、「所犯為死刑、
    無期徒刑或最輕本刑為5年以上有期徒刑之罪，有相當理由
    認為有逃亡、湮滅、偽造、變造證據或勾串共犯或證人之虞
    者」，刑事訴訟法第101條第1項第1款、第3款定有明文。所
    謂「相當理由」，係指重罪羈押之發動，被告如何併存有逃
    亡或滅證之虞，於判斷具體個案之情況，應有「合理之依據
    」，與同條項第1、2款所定相較，條件較為寬鬆，良以重罪
    常伴有逃亡之高度可能，倘一般正常之人，依其合理判斷，
    可認為該犯重罪嫌疑重大之人具有逃亡或串證、滅證之相當
    或然率存在，即已該當「相當理由」之認定標準，不以達到
    充分可信或確定程度為必要。次按羈押被告之目的，其本質
    在於確保訴訟程序得以順利進行，或為確保證據之存在與真
    實，或為確保嗣後刑罰之執行，而對被告所實施剝奪其人身
    自由之強制處分。被告有無羈押之必要，法院僅須審查被告
    犯罪嫌疑是否重大，有無羈押原因，以及有無賴羈押以保全
    偵審或執行之必要，由法院就具體個案情節予以斟酌決定，
    如就客觀情事觀察，法院許可羈押之裁定或延長羈押之裁定
    ，在目的與手段間之衡量並無明顯違反比例原則情形，即無
    違法或不當可言。復按被告有無繼續羈押之必要，事實審法
    院本得斟酌訴訟進行程度及其他一切情形而為認定，故受羈
    押之被告除確有刑事訴訟法第114條所列情形之一，經具保
    聲請停止羈押不得駁回外，如以其他原因聲請具保停止羈押
    ，其應否准許，事實審法院自有認定裁量之權。
三、經查：
㈠、被告因違反毒品危害防制條例案件，前經本院訊問後，認其
    涉犯毒品危害防制條例第4條第1、2項之販賣第一、二級毒
    品、第5條第2項之意圖販賣而持有第二級毒品等罪嫌，犯罪
    嫌疑重大，且所涉之罪為最輕本刑5年以上有期徒刑之罪，
    又經臺灣臺中地方法院110年度訴字第754號判決判處應執行
    有期徒刑10年6月，有相當理由認為有逃亡、湮滅、偽造、
    變造證據或勾串共犯或證人之虞者，非予羈押顯難進行審判
    、執行，依刑事訴訟法第101條第1項第3款之規定，自民國1
    10年8月12日起執行羈押；復因前揭羈押期限即將屆滿，經
    本院於同年10月20日訊問被告後，認上開羈押理由現仍存在
    ，復有羈押之必要，乃裁定自110年11月12日起延長羈押2月
    等情，有本院訊問筆錄、押票及延長羈押裁定等附卷可參。
㈡、被告因涉犯毒品危害防制條例第4條第1、2項之販賣第一、二
    級毒品、第5條第2項之意圖販賣而持有第二級毒品等罪，不
    服臺灣臺中地方法院110年度訴字第754號判決提起上訴，現
    由本院以110年度上訴字第1599號案件審理中，且被告於偵
    查、原審、本院訊問及準備程序中均坦承犯行，亦有卷內相
    關事證可資佐證，足認被告之自白與事實相符，其犯罪嫌疑
    確屬重大。
㈢、被告所犯毒品危害防制條例第4條第1、2項之販賣第一、二級
    毒品、第5條第2項之意圖販賣而持有第二級毒品等罪，均係
    最輕本刑為5年以上有期徒刑之罪，且被告經原審法院所判
    處之刑並非輕微，而重罪常伴有逃亡之高度可能，且趨吉避
    凶、脫免規避刑責、不甘受罰，亦為基本人性，衡諸被告已
    受重刑之諭知，可預期被告逃匿以規避審判程序進行及刑罰
    執行之可能性甚高，且被告無高齡或不利逃亡之身體疾病等
    因素，又設籍在臺中○○○○○○○○○，難令本院形成被告逃亡可
    能性甚低之心證，實有相當理由認被告有逃亡之虞，是以被
    告確有刑事訴訟法第101條第1項第3款之事實，而有羈押之
    原因。
㈣、本院斟酌近年來毒品之濫用，危害國民健康與社會安定日益
    嚴重，治安機關對於販賣毒品之犯罪行為，無不嚴加查緝，
    而被告涉嫌販賣第一、二級毒品，助長毒品氾濫，戕害國民
    健康甚鉅，亦嚴重威脅社會治安；另衡酌本案目前於本院訴
    訟進行之程度，並權衡國家刑事司法權之有效行使、社會秩
    序及公共利益、人身自由之私益暨防禦權受限制之程度，本
    院經權衡「比例原則」及「必要性原則」後，仍認定被告確
    實有羈押之必要，而若命具保、責付或限制住居等侵害較小
    之手段，均不足以確保審判或執行程序之順利進行，為確保
    訴訟程序包括裁判確定後刑之執行程序遂行，羈押被告尚屬
    適當、必要，且合乎比例原則。　　　　　　
㈤、被告雖以上開情詞提出具保停止羈押之聲請，惟查，被告於
    查獲後坦承犯行，並配合警方查緝毒品來源，乃被告犯罪後
    之態度，於量刑時可據以考量此情，然尚難據此即認其已無
    羈押之原因或無羈押之必要；另目前實務上，國內尚有家人
    ，並有固定住居所情況下，仍不顧事業、財產及親人而棄保
    潛逃出境，致案件無法續行或執行之情事，所在多有，無從
    擔保其日後不會逃匿以規避後續審判之進行及刑罰之執行；
    再被告稱家中尚有年邁體弱多病之母親，即便屬實而值憐憫
    ，惟以刑事訴訟程序關於被告羈押之執行，係為確保國家司
    法權對犯罪之追訴處罰及保障社會安寧秩序而採取之必要手
    段，與被告家庭生活之圓滿難免衝突，無法兩全，被告實應
    尋求其他親友或相關社會救助機構協助，此部分核與被告是
    否具備羈押事由與羈押必要性之法律判斷無涉。 
四、綜上所述，本院考量是否羈押被告，經權衡「比例原則」及
    「必要性原則」後，認被告有羈押之原因，及有羈押之必要
    性，且不能以具保等方式替代羈押，復查無刑事訴訟法第11
    4條所規定不得駁回被告具保聲請之情形，是被告所請具保
    停止羈押，自難准許，應予駁回。
據上論斷，應依刑事訴訟法第220條，裁定如主文。　　
中　　華　　民　　國　　110 　年　　12　　月　　23　　日
            刑事第二庭   審判長法　官　何  志  通
                               法　官  石  馨  文
                               法　官  許  月  馨
以上正本證明與原本無異。
如不服本裁定，應於收受送達後5日內向本院提出抗告書狀（須
附繕本）。因疫情而遲誤不變期間，得向法院聲請回復原狀。 

                               書記官  李  妍  嬅   

中　　華　　民　　國　　110 　年　　12　　月　　23　　日